# Lab1

## Цель

1)  Развить практические навыки использования языка программирования R для обработки данных
2)  Развить навыки работы в Rstudio IDE
3)  Закрепить знания базовых типов данных языка R и простейших операций с ними

## Исходные данные

1)  Windows 11
2)  Rstudio
3)  Github

## План

1)  Установить программный пакет swirl
2)  Запустить задание с помощью swirl::swirl()
3)  Выбрать из меню курсов 1. R Programming: The basics of programming in R
4)  Составить отчет и выложить его и исходный qmd/rmd файл в свой репозиторий

### Шаг 1. Установка программного пакет swirl.

### Шаг 2. Запуск swirl и выбор обучения

### Шаг 3. Выполнение курсов

-   базовые структурные блоки (Basic Building Blocks)

```{r}
5 + 7
```

```{r}
x <- 5 + 7
```

```{r}
x
```

```{r}
y <- x - 3
```

```{r}
y
```

```{r}
z <- c(1.1, 9, 3.14)
```

```{r}
?c
```

```{r}
z
```

```{r}
c(z,555, z)
```

```{r}
z * 2 + 100
```

```{r}
my_sqrt <- sqrt(z - 1)
```

```{r}
my_sqrt
```

```{r}
 my_div <- z / my_sqrt
```

```{r}
my_div
```

```{r}
c(1, 2, 3, 4) + c(0, 10)
```

```{r}
c(1, 2, 3, 4) + c(0, 10, 100)
```

```{r}
z * 2 + 1000
```

```{r}
my_div
```

-   рабочие пространства и файлы (Workspace and Files)

```{r}
getwd()
```

```{r}
ls()
```

```{r}
x <- 9
```

```{r}
ls()
```

```{r}
dir()
```

```{r}
?list.files
```

```{r}
args(list.files)
```

```{r}
old.dir <- getwd()
```

```{r}
dir.create("testdir")
```

```{r}
setwd("testdir")
```

```{r}
file.create("mytest.R")
```

```{r}
ls()
```

```{r}
list.files()
```

```{r}
file.exists("mytest.R")
```

```{r}
file.info("mytest.R")
```

```{r}
file.rename("mytest.R", "mytest2.R")
```

```{r}
file.copy("mytest2.R", "mytest3.R")
```

```{r}
file.path("mytest3.R")
```

```{r}
file.path("folder1", "folder2")
```

```{r}
?dir.create
```

```{r}
dir.create(file.path('testdir2', 'testdir3'), recursive = TRUE)
```

```{r}
unlink('testdir2', recursive = TRUE)
```

```{r}
setwd(old.dir)
```

-   последовательности чисел (Sequences of Numbers)

```{r}
1:20
```

```{r}
pi:10
```

```{r}
15:1
```

```{r}
?':'
```

```{r}
seq(1,20)
```

```{r}
seq(0, 10, by=0.5)
```

```{r}
my_seq <- seq(5, 10, length=30)
```

```{r}
length(my_seq)
```

```{r}
1:length(my_seq)
```

```{r}
seq(along.with = my_seq)
```

```{r}
seq_along(my_seq)
```

```{r}
rep(0, times=40)
```

```{r}
rep(c(0, 1, 2), times = 10)
```

```{r}
rep(c(0, 1, 2), each = 10)
```

-   векторы (Vectors)

```{r}
num_vect <- c(0.5, 55, -10, 6)
```

```{r}
tf <- (num_vect < 1)
```

```{r}
tf <- num_vect < 1
```

```{r}
tf
```

```{r}
num_vect >= 6
```

```{r}
my_char <- c("My", "name", "is")
```

```{r}
my_char
```

```{r}
paste(my_char, collapse = " ")
```

```{r}
my_name <- c(my_char, "Johnny")
```

```{r}
my_name
```

```{r}
paste(my_name, collapse = " ")
```

```{r}
paste("Hello", "world!", sep = " ")
```

```{r}
paste(1:3, c("X", "Y", "Z"), sep = "")
```

```{r}
paste(LETTERS, 1:4, sep = "-")
```

-   пропущенные значения (Missing Values)

```{r}
x <- c(44, NA, 5, NA)
```

```{r}
x * 3
```

```{r}
y <- rnorm(1000)
```

```{r}
 z <- rep(NA, 1000)
```

```{r}
my_data <- sample(c(y, z), 100)
```

```{r}
my_na <- is.na(my_data)
```

```{r}
my_na
```

```{r}
my_data == NA
```

```{r}
sum(my_na)
```

```{r}
my_data
```

```{r}
0 / 0
```

```{r}
Inf - Inf
```

## Оценка результата

В результате работы была установлена библиотека swirl, а также были пройдены 5 подкурсов в рамках обучения "R Programming: The basics of programming in R"

## Вывод

Были изучены базовые команды и функции языка R - работа с переменными, векторами, файлами, циклами и NA.
