---
title: "Исследование метаданных DNS трафика"
subtitle: "Отчет по практике 4"
author: "belosludtzev.vanya@yandex.ru"
format: 
  md:
    output-file: README.md
---

## Цель работы

1.  Зекрепить практические навыки использования языка программирования R для обработки данных
2.  Закрепить знания основных функций обработки данных экосистемы tidyverse языка R
3.  Закрепить навыки исследования метаданных DNS трафика

## Исходные данные

1.  Программное обеспечение ОС Windows 11 Pro
2.  RStudio
3.  Интерпретатор языка R 4.5.1

## План

1. Импортируйте данные DNS – https://storage.yandexcloud.net/dataset.ctfsec/dns.zip
Данные были собраны с помощью сетевого анализатора zeek
2. Добавьте пропущенные данные о структуре данных (назначении столбцов)
3. Преобразуйте данные в столбцах в нужный формат,просмотрите общую структуру данных с помощью функции glimpse()
4. Сколько участников информационного обмена всети Доброй Организации?
5. Какое соотношение участников обмена внутрисети и участников обращений к внешним ресурсам?
6. Найдите топ-10 участников сети, проявляющих наибольшую сетевую активность.
7. Найдите топ-10 доменов, к которым обращаются пользователи сети и соответственное количество обращений
8. Опеределите базовые статистические характеристики (функция summary() ) интервала времени между последовательными обращениями к топ-10 доменам.
9. Часто вредоносное программное обеспечение использует DNS канал в качестве канала управления, периодически отправляя запросы на подконтрольный злоумышленникам DNS сервер. По периодическим запросам на один и тот же домен можно выявить скрытый DNS канал. Есть ли такие IP адреса в исследуемом датасете?
10. Определите местоположение (страну, город) и организацию-провайдера для топ-10 доменов. Для этого можно использовать сторонние сервисы,например http://ip-api.com (API-эндпоинт –
http://ip-api.com/json).

## Шаги:

```{r}
options(repos = c(CRAN = "https://mirror.truenetwork.ru/CRAN/"))
install.packages("readr")
install.packages("dplyr")
install.packages("stringr")
install.packages("httr")
install.packages("jsonlite")
library(httr)
library(jsonlite)
library(readr)
library(dplyr)
library(stringr)
library(knitr)
temp_dir <- tempdir()
download.file(
  url = "https://storage.yandexcloud.net/dataset.ctfsec/dns.zip",
  destfile = file.path(temp_dir, "dns.zip"),
  mode = "wb"
)
unzip(
  zipfile = file.path(temp_dir, "dns.zip"),
  exdir = temp_dir
)
log_files <- list.files(temp_dir, pattern = "\\.log$", full.names = TRUE)
```

```{r}
# Вектор с названиями столбцов на основе документации Zeek
column_names <- c(
  "timestamp", "uid", "source_ip", "source_port", "destination_ip", 
  "destination_port", "protocol", "transaction_id", "query", "qclass", 
  "qclass_name", "qtype", "qtype_name", "rcode", "rcode_name", 
  "AA", "TC", "RD", "RA", "Z", "answers", "TTLS", "rejected"
)
dns_data <- invisible(read_delim(
  log_files[1],
  delim = "\t",
  col_names = column_names,
  comment = "#",
  na = c("", "NA", "-"),
  trim_ws = TRUE,
  show_col_types = FALSE
)) %>% as_tibble()
head(dns_data,10)
```

```{r}
dns_data_clean <- dns_data %>%
  mutate(
    timestamp = as.POSIXct(timestamp, origin = "1970-01-01"),
    source_port = as.numeric(source_port),
    destination_port = as.numeric(destination_port),
    transaction_id = as.numeric(transaction_id),
    qclass = as.numeric(qclass),
    qtype = as.numeric(qtype),
    rcode = as.numeric(rcode),
  ) %>% as_tibble()
head(dns_data_clean,10)

```

```{r}
# Задача 4: Сколько участников информационного обмена в сети Доброй Организации?
unique_source_ips <- unique(dns_data_clean$source_ip)
unique_destination_ips <- unique(dns_data_clean$destination_ip)
all_ips<-unique(c(unique_source_ips, unique_destination_ips))
length(all_ips)
```

```{r}
# Задача 5: Соотношение участников обмена внутри сети и участников обращений к внешним ресурсам
internal_ips <- all_ips[grepl("^(10\\.|192\\.168\\.|172\\.(1[6-9]|2[0-9]|3[0-1])\\.)", all_ips)]
external_ips <- all_ips[!grepl("^(10\\.|192\\.168\\.|172\\.(1[6-9]|2[0-9]|3[0-1])\\.)", all_ips)]
length(internal_ips) / length(external_ips)

```

```{r}
# Задача 6: Найдите топ-10 участников сети, проявляющих наибольшую сетевую активность
dns_data_clean%>%
  group_by(source_ip)%>%
  count(sort = TRUE) %>%
  as_tibble() %>%
  head(10)
```

```{r}
# Задача 7:Найдите топ-10 доменов, к которым обращаются пользователи сети и соответственное количество обращений
top_10_domains <- dns_data_clean%>%count(query, sort = TRUE) %>%
  as_tibble() %>% head(10)
top_10_domains
```

```{r}
# Задача 8: Статистические характеристики интервалов времени между обращениями к топ-10 доменам

top_domains_data <- dns_data_clean[dns_data_clean$query %in% top_10_domains$query, ]
top_domains_data <- top_domains_data[order(top_domains_data$query, top_domains_data$timestamp), ]
results <- data.frame(
  Domain = character(),
  Min = numeric(),
  Q1 = numeric(),
  Median = numeric(),
  Mean = numeric(),
  Q3 = numeric(),
  Max = numeric()
)
for(domain in top_10_domains$query) {
  domain_data <- top_domains_data[top_domains_data$query == domain, ]
  domain_data <- domain_data[!is.na(domain_data$timestamp), ]
  
  if(nrow(domain_data) > 1) {
    time_diffs <- diff(as.numeric(domain_data$timestamp))
    domain_stats <- summary(time_diffs)
    results <- rbind(results, data.frame(
      Domain = domain,
      Min = as.numeric(domain_stats["Min."]),
      Q1 = as.numeric(domain_stats["1st Qu."]),
      Median = as.numeric(domain_stats["Median"]),
      Mean = as.numeric(domain_stats["Mean"]),
      Q3 = as.numeric(domain_stats["3rd Qu."]),
      Max = as.numeric(domain_stats["Max."])
    ))
  }
}
results
```

```{r}
# Задача 9: Поиск IP-адресов с периодическими запросами на один домен (из топ-10 доменов)
top_domains <- top_10_domains$query
periodic_analysis <- data.frame(
  source_ip = character(),
  domain = character(),
  request_count = integer(),
  avg_interval = numeric(),
  std_dev = numeric(),
  is_periodic = logical()
)
for(domain in top_domains) {
  domain_data <- dns_data_clean[dns_data_clean$query == domain, ]
  domain_data <- domain_data[!is.na(domain_data$timestamp), ]
  unique_ips <- unique(domain_data$source_ip)
  for(ip in unique_ips) {
    ip_data <- domain_data[domain_data$source_ip == ip, ]
    if(nrow(ip_data) >= 5) {
      ip_data <- ip_data[order(ip_data$timestamp), ]
      timestamps <- as.numeric(ip_data$timestamp)
      intervals <- diff(timestamps)
      avg_interval <- mean(intervals)
      std_dev <- sd(intervals)
      # Критерий периодичности: низкое стандартное отклонение относительно среднего
      is_periodic <- std_dev < avg_interval * 0.5
      periodic_analysis <- rbind(periodic_analysis, data.frame(
        source_ip = ip,
        domain = domain,
        request_count = nrow(ip_data),
        avg_interval = avg_interval,
        std_dev = std_dev,
        is_periodic = is_periodic
      ))
    }
  }
}
suspicious_ips <- periodic_analysis[periodic_analysis$is_periodic == TRUE, ] %>%
  as_tibble()
suspicious_ips
```

```{r}
# Задача 9: Определите местоположение (страну, город) и организацию-провайдера для топ-10 доменов.
get_geo_info <- function(ip) {
  if (is.na(ip) || ip == "") {
     return(tibble(
      ip_address = NA_character_,
      country = "IP не определён",
      city = "IP не определён",
      isp = "IP не определён"
    ))
  }
  if (grepl("^(10\\.|192\\.168\\.|172\\.(1[6-9]|2[0-9]|3[0-1])\\.)", ip)) {
    return(tibble(
      ip_address = ip,
      country = "Частный IP",
      city = "Частный IP",
      isp = "Частный IP"
    ))
  }
  url <- paste0("http://ip-api.com/json/", ip)
  response <- GET(url)
  if (status_code(response) == 200) {
    data <- fromJSON(content(response, "text"))
    if (data$status == "success") {
      return(tibble(
        ip_address = ip,
        country = data$country,
        city = data$city,
        isp = data$isp
      ))
    } else {
      return(tibble(
        ip_address = ip,
        country = paste("API ошибка:", data$status),
        city = paste("API ошибка:", data$status),
        isp = paste("API ошибка:", data$status)
      ))
    }
  } else {
    return(tibble(
      ip_address = ip,
      country = "Ошибка API",
      city = "Ошибка API",
      isp = "Ошибка API"
    ))
  }
}

dns_with_dest_ip <- dns_data_clean %>%
  filter(!is.na(destination_ip)) %>%
  select(query, destination_ip) %>%
  distinct()
relevant_dns <- dns_with_dest_ip %>%
  filter(query %in% top_10_domains$query)
geo_results_df <- tibble(
  ip_address = character(),
  country = character(),
  city = character(),
  isp = character()
)
#Запросы к API
unique_ips_to_check <- unique(relevant_dns$destination_ip)
for (ip in unique_ips_to_check) {
  geo_info_row <- get_geo_info(ip)
  geo_results_df <- bind_rows(geo_results_df, geo_info_row)
}
domain_geo_info_final <- relevant_dns %>%
  left_join(geo_results_df, by = c("destination_ip" = "ip_address")) %>%
  rename(ip_address = destination_ip) %>%
  select(domain = query, ip_address, country, city, isp)
domain_order_factor <- factor(domain_geo_info_final$domain, levels = top_10_domains$query)
domain_geo_info_final_sorted <- domain_geo_info_final %>%
  mutate(domain_order = domain_order_factor) %>%
  arrange(domain_order) %>%
  select(-domain_order)

# Вывод результата, группируя по домену
print(domain_geo_info_final_sorted)
```

## Оценка результата

В рамках практческой работы была исследована подозрительная сетевая активность во внутренней сети Доброй
Организации. Были восстановлены недостающие метаданные и подготовлены ответы на вопросы.

## Вывод

Таким мобразом в ходе работы мы зекрепили практические навыки использования языка программирования R для обработки данных, знания основных функций обработки данных экосистемы tidyverse языка R и навыки исследования метаданных DNS трафика

