---
format: 
  md:
    output-file: README.md
---

## Цель работы:

1)  Получить знания о методах исследования радиоэлектронной обстановки
2)  Составить прдставление о механизмах работы Wi-Fi сетей на канальном и сетевом уровне модели OSI
3)  Зекрепить практические навыки использования языка программирования R для обработки данных
4)  Закрепить знания основных функций обработки данных экосистемы tidyverse языка R

## Исходные данные

1)  Windows 11
2)  Rstudio
3)  Github
4)  Программный пакет dplyr
5)  tidyverse
6)  CSV-файл с данными для анализа

## Общий план выполнения работы

1)  Подготовка данных
2)  Анализ данных

## Содержание Работы

### Шаг 1

На данном шаге производится подготовка данных для дальнейшего анализа.

Использование пакета tidyverse:\

```{r}
library(tidyverse)
```

Для импорта csv-файла понадобится библиотека readr

```{r}
library(readr)
```

Импортирование данных из данного csv файла

```{r}
allDataCsv <- read.csv('./P2_wifi_data.csv')
head(allDataCsv)
```

Так как формат CSV лога меняется внутри файла, то необходимо его разделить на два датасета (до 167 строки включительно - первый датасет, далее - второй датасет)

Получение данных об анонсах бепроводных точек доступа:

```{r}
wireNetData <- read.csv('./P2_wifi_data.csv', nrows = 167)
head(wireNetData)
```

Получение данных о запросах на подключение клиентов к известным их точкам доступа:

```{r}
requestData <- read.csv('./P2_wifi_data.csv', skip = 169)
head(requestData)
```

Далее производится преобразование датасетов в вид “аккуратных данных”.

Для анонсов:

```{r}
wireNetData <- wireNetData %>% 
  mutate_at(vars(BSSID, Privacy, Cipher, Authentication, LAN.IP, ESSID), trimws) %>%
  mutate_at(vars(BSSID, Privacy, Cipher, Authentication, LAN.IP, ESSID), na_if, "")

wireNetData$First.time.seen <- as.POSIXct(wireNetData$First.time.seen, format = "%Y-%m-%d %H:%M:%S")
wireNetData$Last.time.seen <- as.POSIXct(wireNetData$Last.time.seen, format = "%Y-%m-%d %H:%M:%S")
```

Для запросов:

```{r}
requestData <- requestData %>% 
  mutate_at(vars(Station.MAC, BSSID, Probed.ESSIDs), trimws) %>%
  mutate_at(vars(Station.MAC, BSSID, Probed.ESSIDs), na_if, "")

requestData$First.time.seen <- as.POSIXct(requestData$First.time.seen, format = "%Y-%m-%d %H:%M:%S")
requestData$Last.time.seen <- as.POSIXct(requestData$Last.time.seen, format = "%Y-%m-%d %H:%M:%S")
```

Просмотр общей структуры данных:

```{r}
glimpse(wireNetData)
```

```{r}
glimpse(requestData)
```

### Шаг 2

**Точки доступа**

На этом шаге производится выполнение заданий по анализу данных

1\. Определить небезопасные точки доступа (без шифрования – OPN):

```{r}
allOpnId <- wireNetData %>% filter(Privacy == 'OPN') %>% select(BSSID)
head(unique(allOpnId))
```

2.  Определить производителя для каждого обнаруженного устройства:

    Для определния будет использоваться база данных производителей из состава Wireshark

    -   E8:28:C1 - Eltex Enterprise Ltd.

    -   00:25:00 - Apple, Inc

    -   E0:D9:E3 - Eltex Enterprise Ltd.

    -   00:26:99 - Cisco Systems, Inc

    -   00:03:7A - Taiyo Yuden Co., Ltd.

    -   00:03:7F6 - Atheros Communications, Inc.

3.  Выявить устройства, использующие последнюю версию протокола шифрования WPA3, и названия точек доступа, реализованных на этих устройствах:

```{r}
wireNetData %>% filter(str_detect(wireNetData$Privacy, 'WPA3') == TRUE) %>% select(BSSID, ESSID, Privacy)
```

4\. Отсортировать точки доступа по интрвалу времени, в течении которого они находились на связи, по убыванию:

```{r}
wireNetData %>% mutate(Time = difftime(Last.time.seen, First.time.seen, units = "mins")) %>% arrange(desc(Time)) %>% select(BSSID, Time)
```

```{r}
head(wireNetData)
```

5\. Обнаружить топ-10 самых быстрых точек доступа:

```{r}
wireNetData %>% arrange(desc(Speed)) %>% head(10) %>% select(BSSID, Speed)
```

6\. Отсортировать точки доступа по частоте отправки запросов в единицу времени по их убыванию:

```{r}
wireNetData %>% mutate(Time = difftime(Last.time.seen, First.time.seen, units = "sec")) %>% filter(!is.na(Time)) %>% filter(Time != 0) %>% filter(X..beacons != 0) %>% select(BSSID, X..beacons, Time) %>% mutate(Beacon_sec = X..beacons / as.integer(Time)) %>% arrange(desc(Beacon_sec))
```

```{r}
head(wireNetData)
```

#### Данные клиентов

1\. Определить производителя для каждого обнаруженного устройства

Используется база данных производителей из состава Wireshark:

```{r}
allDecices <- requestData %>% filter(BSSID != '(not associated)') %>% select(BSSID)
unique(allDecices)
```

-   00:25:00 Apple, Inc.

-   00:03:7F Atheros Communications, Inc.

-   00:23:EB Cisco Systems, Inc

-   00:0D:97 Hitachi Energy USA Inc.

-   08:3A:2F Guangzhou Juan Intelligent Tech Joint Stock Co.,Ltd

-   E0:D9:E3 Eltex Enterprise Ltd.

-   DC:09:4C Huawei Technologies Co.,Ltd

-   E8:28:C1 Eltex Enterprise Ltd.

-   0C:80:63 Tp-Link Technologies Co.,Ltd.

-   00:26:99 Cisco Systems, Inc

2\. Обнаружить устройства, которые НЕ рандомизируют свой MAC адрес:

```{r}
result <- requestData %>% filter(grepl("(.2:..:..:)(..:..:..)", Station.MAC)!=TRUE & grepl("(.6:..:..:)(..:..:..)", Station.MAC)!=TRUE & grepl("(.A:..:..:)(..:..:..)", Station.MAC)!=TRUE & grepl("(.E:..:..:)(..:..:..)", Station.MAC)!=TRUE) %>%  select(Station.MAC)

head(result)
```

3\. Кластеризовать запросы от устройств к точкам доступа по их именам. Определить время появления устройства в зоне радиовидимости и время выхода его из нее:

```{r}
result1 <- requestData %>% filter(!is.na(Probed.ESSIDs)) %>% group_by(Probed.ESSIDs) %>%  summarise("Появление" = min(First.time.seen), "Выход" = max(Last.time.seen))

head(result1)
```

4\. Оценить стабильность уровня сигнала внури кластера во времени. Выявить наиболее стабильный кластер:

```{r}
result2 <- requestData %>% mutate(Time = difftime(Last.time.seen, First.time.seen, units = "sec")) %>% filter(as.integer(Time) != 0) %>% arrange(desc(as.integer(Time))) %>% filter(!is.na(Probed.ESSIDs)) %>% group_by(Probed.ESSIDs) %>% summarise(Mean = mean(as.integer(Time)), Sd = sd(as.integer(Time))) %>% filter(!is.na(Sd)) %>% filter(Sd != 0) %>% arrange(Sd) %>% head(1)

result2
```

## Оценка результата

1.  Были успешно получены данные из csv-файла и преобразованы в вид “аккуратных данных”

2.  Был произведен анализ полученных данных, используя функционал tidyverse

## Вывод

В результате выполнения работы были получены знания о методах исследования радиоэлектронной обстановки и о механизмах работы Wi-Fi сетей на канальном и сетевом уровне модели OSI. Так же закреплены практические навыки использования языка R для обработки данных и основные функции обработки данных экосистемы tidyverse
